【裁判字號】    97,消債更,417
【裁判日期】    980123
【裁判案由】    更生事件
【裁判全文】
臺灣板橋地方法院民事裁定           97年度消債更字第417號
聲  請  人  甲○○
代  理  人  古宏彬律師
上列當事人因消費者債務清理事件聲請更生，本院裁定如下：
    主  文
聲請駁回。
聲請費用由聲請人負擔。
    理  由
一、按債務人與金融機構協商成立者，不得聲請更生或清算，但
    因不可歸責於己之事由，致履行顯有重大困難者，不在此限
    ；本條例施行前，債務人依金融主管機關協調成立之中華民
    國銀行公會會員辦理消費金融案件無擔保債務協商機制與金
    融機構成立之協商，準用前項之規定，消費者債務清理條例
    第151條第 5項、第6項分別定有明文。又聲請更生或清算不
    合程式或不備其他要件者，法院應以裁定駁回之，但其情形
    可以補正者，法院應定期間先命補正，復為同條例第 8條所
    明定。
二、本件聲請意旨略以：聲請人有不能清償債務之情事，目前債
    務總金額為新臺幣（下同）4,382,126 元，消費者債務清理
    條例施行前，曾依照中華民國銀行公會會員辦理消費金融案
    件無擔保債務協商機制，與其最大債權金融機構台新國際商
    業銀行股份有限公司（下稱台新銀行）成立協商，雙方約定
    聲請人自民國95年7 月起，分80期，利率0.00 %，每月10日
    以44,181元依各債權銀行債權金額比例清償各項債務，直至
    全部清償為止；然因其患有甲狀腺亢進，輕微時說話會結巴
    ，嚴重時會有兩腳腿軟的現象，煩躁時則會無法控制自己的
    情緒，讓其非常的困擾，雖然在辦公室都會儘量控制自己的
    情緒，但因負責的主要工作係專案，需要不斷地與專案相關
    負責人員及各部門主管溝通協調，長期下來各種情緒的壓抑
    ，讓聲請人覺得無法適應此工作，且任職之公司並無留職停
    薪之機制，其他部門亦無適當之職缺，其便於96年7 月離職
    ，打算休息3 個月，期間生活頓失所依，而96年10月間母親
    亦因病住院，其為照顧母親，一時無法找到工作，僅能靠家
    人接濟維持生活，實無餘力再支付協商清償之金額，故在繳
    交20期於97年3 月毀諾，其有不可歸責於己致履行顯有重大
    困難事由，再其已於97年6 月5 日開始至保誠人壽上班，有
    能力進行更生，懇請鈞院裁定開始更生等語。
三、經查：
  (一)聲請人曾參加中華民國銀行公會會員辦理消費金融案件無擔
    保債務協商機制，與台新銀行成立協商並於97年 3月毀諾乙
    節，有聲請人提出之協議書、無擔保債務還款計畫、財團法
    人金融聯合徵信中心債權人清冊及國泰世華商業銀行等債權
    人之民事陳報狀等件在卷足憑，是聲請人向本院聲請更生，
    首須符合「不可歸責於己致履行顯有重大困難事由」之要件
    ，方為適法。
  (二)聲請人以其離職且母親因病住院，一時無法找到工作為由，
    主張其毀諾具有不可歸責於己事由等情，固有全球人壽離職
    證明、臺北市立聯合醫院醫療費用收據、勞工保險被保險人
    投保資料表等件附卷可稽。惟查聲請人自全國人壽離職，既
    係出於自願，即與本條例所稱之「不可歸責於己致履行顯有
    重大困難事由」不符；又聲請人自陳已於97年6 月5 日至保
    誠人壽任職，足見其主張為照顧母親而無法外出工作之情事
    顯已不存在；況聲請人自協商成立後至97年2 月均如期還款
    ，卻選擇於97年4 月11日消費者債務清理條例施行前毀諾，
    藉以聲請更生，而非選擇不毀諾並另聲請重新債務協商，則
    其是否確因不可歸責於己之事由致履行顯有重大困難，顯非
    無疑。
四、綜上所述，本件聲請人既無消費者債務清理條例第151 條第
    5 項但書所規定不可歸責於己之事由，其向本院聲請更生，
    應屬聲請之要件不備，而該欠缺又無從補正，依首揭條文之
    規定，自應駁回其更生之聲請，爰裁定如主文。
五、另目前銀行公會就曾經參加95年度債務協商毀諾之債務人，
    提供「個別協商一致性方案」使能再進行協商，聲請人倘有
    履債上之困難，尚非不得與台新銀行等債權人，再次進行解
    決債務之商談，以謀求適當之履行條件，附此敘明。
中    華    民    國    98    年    1     月    23    日
                  民事第二庭  法  官  張筱琪
上為正本係照原本作成
如不服本裁定，應於裁定送達後10日內，以書狀向本院提出抗告
，並繳納抗告費新臺幣1千元
中    華    民    國    98    年    1     月    23    日
                              書記官  連思斐


司法院資訊處製作；財團法人民間司法改革基金會備份。
